臺灣高等法院臺中分院刑事判決　　　　　　　　　　　九十四年度上易字第九九號
　　上　訴　人　臺灣台中地方法院檢察署檢察官
　　被　　　告　丁○○
　　選任辯護人　洪錫欽
右上訴人因傷害案件，不服臺灣台中地方法院九十三年度易字第一九七六號中華民國
九十三年十二月一日第一審判決（起訴案號：臺灣台中地方法院檢察署九十三年度偵
字第一０五九一號），提起上訴，本院判決如左：
    主      文
上訴駁回。
    理      由
一、本案經本院審理結果，認被告丁○○被訴傷害犯行係屬不能證明，其證據及理由
    ，業據第一審判決書理由欄記載甚詳，爰引用之（如附件）。原審以不能證明被
    告犯罪，而依刑事訴訟法第三百零一條第一項規定，諭知無罪之判決，經核認事
    用法，並無不合，檢察官上訴意旨雖猶謂「(一)原判決雖以：證人張伍銓在審理
    中供稱「是誰打己○○伊並沒有看到」、「伊雖然有看到四、五個人打己○○，
    但被告究竟有無打己○○，伊沒有仔細看」、「這是警察寫好再請我看讓我簽名
    的」等語，而認證人張伍銓之證言難採為不利於被告之認定，固非無見，惟證人
    所證雖不足認定被告有毆打告訴人之事實，但卻足以認定告訴人在當時確遭多人
    毆打，且由其所證「但被告究竟有無打己○○，伊沒有仔細看」之證詞則亦不排
    除被告有毆打告訴人之可能，是雖非直接證據，但亦可供間接證據參酌甚明，惟
    原審純為不利告訴人之論斷，顯失之粗率。原審又以證人丙○○於審理中證稱
    「證人與被告並不認識」、「證人身高僅為一百六十公分」、「且指認距案發時
    已事隔一年一個月」等，即遽為論斷證人所為之證言及指認不實，惟：1.證人丙○○在警訊時固未直接言明被告丁○○係毆打告訴人之人，惟其證稱「我知道人
    ，可是我不知道名字」，且證人既已具結供證並願接受偽證罪之處罰，則證人在
    原審審理時當庭指認被告即為毆打告訴人之人，證人既有在場目睹，且與兩造並
    無親屬僱傭關存在，其證言自屬可信。2.再者，證人雖供稱與被告並不認識，惟
    實則兩人為同里人（被告之住所為台中市西屯區龍潭里龍洋巷二十三之一號，而
    證人丙○○住所為台中市西屯區龍潭里龍洋巷三十七號），其戶籍住址亦相近，
    應係認識而不知其詳名而已，此與完全不認識應有不同，此由證人證述「我知道
    人，可是我不知道名字」即明，但原審未再詳予查明即遽認定，殊屬粗率。且，
    縱證人雖與被告完全不認識，然衡之有效之目擊證人非必均與行為人認識始可，
    是證人不認識被告並非即無法指認其為行為人甚明，原審就此顯屬率斷。3.而證
    人身高雖僅為一百六十公分，然既距案發現場僅三、四公尺，且當時燈光明亮又
    無任何之遮蔽物，則當不因其身高而受影響甚明，原審對此論斷亦屬牽強。4.且
    證人既在場目睹必印象深刻，則雖與案發日事隔一年一個月，但其指認亦應無瑕
    疵可言，原審謂此不可信即有違誤。5.原審僅以證人若干細節有差異而不可採，
    而未斟酌乃係出於個人所立角度不同，故對外界事物觀察不同及描述能力優劣差
    異所致，亦未斟酌證人既與兩造並無親屬僱傭關存在，證人何需為輕微之傷害罪
    甘冒偽證罪之風險而為不實之證詞？原審認事用法顯有違誤。原判決再以證人
    即告訴人父親廖天選有「係告訴人父親，情屬至親，本有附和、配合告訴人指訴
    之虞」、「所供與告訴人及其他證人就細節有出入」等而認其證詞不可採，惟：
    1.證人廖天選雖為告訴人之父，既已依新修正刑事訴訟法之規定而具結供證並願
    接受偽證罪之處罰，則證人當不再因與告訴人有親屬關係而排除其證言甚明，則
    證人廖天選何需為輕微之傷害罪，甘冒偽證罪之風險而為不實之證詞？是證人廖
    天選在原審審理時當庭指認被告即為毆打告訴人之人，證人既有在場目睹，其證
    言自屬可信。原審以案發時之證人陳述之細節與他人略有不同即率論證詞不可採
    ，原審認事用法顯有違誤。2.至於所供雖與告訴人及其他證人就細節處略有不同
    ，惟此應係出於個人對外界事物觀察不同及描述能力差異所致，事屬平常，若主
    要基本事實（如本件被告持鐵椅由後毆擊告訴人之特殊事實）未有有齟齬不合之
    處即堪採信，惟原審疏未斟酌上開個人因素，遽以部份證詞略有差異即謂不可採
    ，其論斷顯失之疏縱。告訴人之指述雖以訴追被告為其目的，但告訴人亦居於
    被害人兼證人之地位，是告訴人以其自身之經歷而為陳述，並與證人等之陳述之
    主要基本事實相符，則其陳述即有價值應值重視，以本案而言，告訴人為被告持
    鐵椅由後毆擊，告訴人於受毆擊後馬上回頭即見被告持鐵椅立於後，則告訴人陳
    述此特殊主要基本事實與證人等所供完全相符，則殊不因在多人鬥毆緊張混亂之
    場面而造成告訴人與證人等就細節部份略有差異而完全否定，原審就此為不利告
    訴人之認定，其認事用法顯有違誤。(二)再者，本件傷害案之起因係因案外人張獻
    豐因在「設置轉運站區段徵收意願調查說明會」中當眾揚言侮辱告訴人之父廖天
    選為台中市七期重劃區委員時收受好處，告訴人上前與張獻豐理論時遭被告持鐵
    椅由後毆傷，被告非僅否認犯行，更對犯行均飾詞狡辯，則顯見其急於脫罪欲蓋
    彌彰之心，如：被告之住所為「台中市西屯區龍潭里龍洋巷二十三之一號」，
    而張獻豐之住所為「台中市西屯區龍潭里龍洋巷十六號」（證一），二人住所近
    在咫尺，被告在偵查中竟推說不認識張獻豐（見偵查卷第十四頁），顯然令人難
    以置信。經查告訴人一上前與張獻豐爭執，「立即」遭多人毆打，而被告既供
    稱在案發時有看到張獻豐和告訴人在爭執且僅距告訴人約十幾公尺左右（見原審
    卷第二十一頁），惟竟供稱沒有看到告訴人被打（見原審卷第二十二頁），是以
    如此近之距離，既有看到爭執，則豈有沒看到毆打之事？其言顯屬虛偽，益徵其
    脫罪急欲撇清犯行之意甚明。(三)末查，證人張伍銓、丙○○、賴榮淙、廖天選等
    之警訊筆錄均係由台中市第六分局刑事組偵查員甲○○所製作，則對證人等製作
    筆錄之情形知之甚詳，原審既對證人張伍銓、丙○○之警訊筆錄存有疑義，自應
    傳喚員警甲○○到庭供證查明，惟原審率論「初供」不可採，其論斷自屬可議。
    (四)綜上所陳，本件告訴人於九十二年十月八日晚上八時許，在台中市政府於台中
    市龍聖宮召開設置轉運站區段徵收意願調查說明會上，為被告持鐵椅自後面毆傷
    ，有診斷證明書可稽，並有證人張伍銓、陳淑漳、廖天選證述明確，被告雖矢口
    否認毆打傷害告訴人，惟被告自承案發當時確有在場，且由錄影帶畫面中顯示，
    被告在案發「前」確實十分接近案發現場（見原審卷九十三年十月十五日勘驗筆
    錄）。而錄影帶係受限於鏡頭角度及拍攝人之因素而未拍得告訴人遭被告持鐵椅
    毆擊之情形，當亦不得依此即認被告未持鐵椅毆擊告訴人甚明，被告以此為辯即
    不可採。原審就告訴人與證人等就細節處略有不同即謂不可採，惟此應係出於個
    人所立角度不同，故對外界事物觀察不同及描述能力優劣差異所致，陳述細節不
    符事屬平常，若主要基本事實（如本件被告持鐵椅由後毆擊告訴人之特殊事實）
    未有有齟齬不合之處即堪採信，惟原審疏未斟酌上開個人差異因素，遽以部份證
    詞略有差異即謂不可採，就證據取捨之論斷顯有違誤之處，而視本件並無積極之
    證據可資以認定被告犯罪，不僅於事理有違，亦有疏縱犯罪之嫌。」云云。
二、惟(一)按犯罪事實應依證據認定之，無證據不得推定其犯罪事實，又不能證明被告
    犯罪者，應諭知無罪之判決，此於刑事訴訟法第一百五十四條、第三百零一條第
    一項分別定有明文。又所謂證據，參照最高法院五十三年臺上字第二七五０號判
    例要旨所示，係指適於為被告犯罪之證明者而言。此外，法院就犯罪事實之判斷
    ，須受倘有懷疑，則從被告利益為解釋之原則所支配，若存在被告並未罹犯被訴
    罪行之合理懷疑，即不能置此合理懷疑於不顧，不能遽論被告犯有被訴之犯罪事
    實，更為刑事訴訟法之當然法理，是證人之證述如無瑕疵，而就其他方面調查又
    與事實相符，固可採為科刑之基礎，倘其陳述有瑕疵，則即難採為論罪科刑之根
    據。再告訴人之告訴，係以使被告受刑事訴追為目的，是其陳述是否與事實相符
    ，仍應調查其他證據以資審認，若其關於被告是否犯罪之證明未能達此程度，而
    有合理性懷疑之存在，致使無從形成有罪之確信，根據「罪證有疑，利於被告」
    之證據法則，即不得遽為不利於被告之認定，此亦可觀諸最高法院七十六年臺上
    字第四九八六號、五十二年臺上字第一三００號判例意旨自明。(二)本件公訴人認
    被告丁○○涉有傷害罪嫌，原係以告訴人己○○之指訴、證人張伍銓、丙○○、
    廖天選於警詢中之證述及告訴人之診斷證明書一張為其論據，惟告訴人固有於上
    開時地遭多人於混亂之際圍毆成傷，縱屬真實。然就被告是否係當時毆打告訴人
    之人，告訴人己○○之指訴以及證人丙○○、張伍銓及廖天選所陳毆打之重要情
    節，並不符合，證人丙○○、張伍銓及廖天選所供之証言均屬有瑕疵之陳詞，難
    以採信為告訴人己○○之指訴之佐証，而為被告有罪之認定，業據原審法院已詳
    敘其理由。(三)又本件依告訴人於偵查中提出之錄影光碟一片，經原審法院勘驗該
    片錄影光碟，勘驗結果因攝影角度問題，並未看見告訴人遭毆當時被告之位置，
    更未看到被告毆打告訴人畫面，有該勘驗筆錄可稽，亦不足証明被告丁○○有打
    告訴人己○○之情事。(四)再依告訴人己○○請求公訴人聲請本院傳訊證人戊○○
    ，雖証稱「伊於九十二年十月八日晚上在台中市政府在龍聖宮所召開設置轉運站
    區段徵收意願調查說明會，有到現場，當天張獻豐有到場講話，己○○有出面制
    止，叫他不要亂講，後來發生毆打，我當時站在一邊，大約一、二公尺遠，我看
    他們要發生爭執時，我就上前勸阻，但是對方拿起椅子打人，當時有一大堆人聯
    合起來，一起衝過來，將己○○推過去，己○○就後退，當時被告亦有參與毆打
    ，當時被告也有打到我，被告也有拿椅子起來打告訴人己○○，他有拿椅子自後
    面打告訴人，之後再有四、五個人打告訴人，告訴人先是前面與人推擠，後來一
    票人擠過來，告訴人倒地就被打，告訴人當時被打在地上而沒人阻止，我就去撥
    弄開，當時我的眼鏡也掉落。當時尚有其他的人也有拿椅子打人，但是被告先拿
    椅子打告訴人，告訴人倒地之後就有四、五個人打他。」云云；又本院再傳訊證
    人丙○○雖又証稱「我原不認識被告丁○○的名字，只知道他的人。我與被告是
    同村的人，九十二年十月八日說明會，當時被告有說告訴人的父親廖天選有拿到
    好處，告訴人就過去與被告理論，叫他不要亂講，大家發生爭執，雙方就打起來
    。當時被告先拿椅子打告訴人，後來就有一堆人上去打告訴人。當時會場中間有
    隔一個走道，後來告訴人與被告雙方愈說愈大聲，被告就拿起椅子自後面打告訴
    人，當時人很多，當場也有錄影，警方亦在場。當時被告先拿椅子打告訴人，後
    來就有一堆人上去打告訴人。告訴人倒地之後，大約還有七、八個人亂成一團用
    手在亂打，當時也沒法拿椅子打人，應該還有四、五個人打告訴人，其他的人是
    反擊的或是解圍的。」云云，惟告訴人己○○於偵查以及審理中係指稱：「當時
    張獻豐在現場亂發言，說我父親廖天選在擔任重劃委員時收到很多好處，我當場
    很氣憤，我去找他理論，當時前面四、五個人打我一個，我一直退，被告繞到後
    面拿椅子打我，他用鐵椅打我一下，打到我的後頸背部。」等情，就與上開證人
    戊○○、丙○○所供，當時被告丁○○拿椅子繞到後面毆打告訴人己○○之先，
    未有四、五人在打告訴人己○○之重要情節，與告訴人己○○所指顯有出入未合
    ，而此部分所供之重要關鍵內容不符，自影嚮及於證人戊○○及證人丙○○証言
    之可信性，尚難遽以採信二人本院之上開供詞。(五)又何況證人戊○○、證人丙○○二人於本院供証稱「丁○○他們是贊成區段徵收，我們與己○○一樣都是反對
    徵收。」等語，足見證人戊○○、丙○○、張伍銓、廖天選等均與告訴人己○○
    就該轉運站區段徵收所持之立場相同，而與被告丁○○之立場又恰好相反，而本
    件又因該轉運站區段徵收所持之立場不同，致發生嚴重之衝突，則證人戊○○、
    丙○○、張伍銓、廖天選等人之作証，揆之常情，不無易受告訴人己○○方面之
    影嚮，是證人戊○○、丙○○、張伍銓、廖天選之証言之採認，自應嚴謹，上開
    證人丙○○等所供本件被告丁○○有否毆打被告丁○○之重要情節所供顯有出入
    ，渠等供証之重要關鍵內容既為不符，自嚴重影嚮證人供証之憑信性，尚不能徒
    以證人丙○○等人一句「被告持鐵椅由後毆擊告訴人」云云，即採為佐証告訴人
    己○○指訴被告丁○○有打告訴人己○○之事証亦明。(六)另證人即制作筆錄之警
    員甲○○於本院証稱「證人張伍銓、丙○○的警訊筆錄是我制作的，是依據他們
    的陳述制作的，他們二位有陳述被告丁○○拿椅子從後方打己○○，因告訴人有
    於地檢提出告訴狀陳述被告的名字，我有告訴證人被告丁○○的名字，我是依據
    地檢的告訴狀告訴證人被告的姓名，他們知道打人的人，但名字他們大概湊不起
    來，而我沒有提出被告丁○○口卡及拿照片給告訴人看及供證人指認，證人不知
    道被告丁○○名字。」等語，核與證人丙○○所供「我當時到派出所時，不知道
    被告名字丁○○，是制作筆錄的警員說他的名字。」相符，足見證人丙○○於警
    訊中縱雖認識被告丁○○，惟其於接受警察詢問時，被告並不在場，又無被告丁○○口卡及照片供其指認，其僅憑警察依告訴人己○○之訴狀陳稱係被告丁○○
    持鐵椅從後方襲傷，即予製作警詢筆錄時，指證被告即係毆打告訴人之人，而在
    警詢筆錄上簽名，所供內容自非其親自知聞之事實，不無有附和告訴人說詞之情
    形，其於警訊中所供被告丁○○有毆打告訴人己○○云云，自亦無足取。(七)至證
    人依法應具結所為之証言，有証据能力，固為刑事訴訟法第一百五十八條之三所
    明定，惟具有証据能力証人之証言，其証明力如何仍有待審酌，而非謂上開証人
    均業經具結，其証明力即無疑問，本院審酌上開証人經過審理中之交互詰問後，
    其等上開所供之証言，顯為有嚴重瑕疵之證詞，已詳如上述之理由，尚難遽以為
    佐証告訴人指訴，而足認定被告丁○○有毆打告訴人己○○之情事，自難遽為被
    告有罪之認定。又證人依法具結所為之証言，涉有供証不實及迴護之詞，無足採
    信之情形，亦非少見，自亦不能以上開證人丙○○等業經依法具結所為之証言，
    即足認定為真實，自亦無庸置言。併為敘明。(八)本件綜上所述，上開證人丙○○
    等所陳情節，既均有嚴重之瑕疵，而除告訴人己○○之指訴外，尚乏有其他積極
    事證足認被告確有檢察官起訴之傷害犯行，揆諸首開說明，本件告訴人己○○指
    訴既有合理性懷疑之存在，致使無從形成被告丁○○有罪之確信，根據「罪證有
    疑，利於被告」之證據法則，即不得遽為被告有罪之認定。是本件既不能證明被
    告犯罪，即應為其無罪之諭知，公訴人上訴認應就被告予以論罪科刑，而指摘原
    判決不當，為無理由，應予駁回。
三、據上論斷，應依刑事訴訟法第三百七十三條、第三百六十八條，判決如主文。
本案經檢察官乙○○到庭執行職務。
中      華      民      國      九十四  年      三      月      二十二  日
                                臺灣高等法院臺中分院刑事第二庭
                                      審判長法　官  蕭  錦  鍾
                                            法  官　方　艤  駐
                                            法　官　黃　日　隆
右正本證明與原本無異。
不得上訴。
                                            書記官　廖　次　芬
中      華      民      國      九十四  年      三      月      二十三  日
                                                                        Ａ
